【裁判字號】    94,上訴,4030
【裁判日期】    950523
【裁判案由】    強盜等
【裁判全文】
臺灣高等法院刑事判決                94年度上訴字第4030號
上  訴  人
即  被  告  乙○○
                    現於臺灣新店戒治所強制戒治中
選任辯護人  黃秋雄律師
上  訴  人
即  被  告  戊○○
指定辯護人  義務辯護人陳淑貞律師
上列上訴人因強盜等案件，不服臺灣臺北地方法院94年度訴字第
560號，中華民國 94年10月31日第一審判決（起訴案號：臺灣臺
北地方法院檢察署 93年度偵字第20093號），提起上訴，本院判
決如下：
    主  文
原判決撤銷。
乙○○未經許可，持有其他可發射子彈具有殺傷力之改造手槍，
處有期徒刑貳年，併科罰金新臺幣拾萬元，罰金如易服勞役，以
新臺幣玖佰元折算壹日，扣案如附表編號一所載之改造手槍壹支
暨附表編號二所載之土造子彈貳顆均沒收；又意圖為自己不法之
所有，結夥三人以上、攜帶兇器以脅迫至使不能抗拒，而使他人
交付其物，處有期徒刑捌年肆月，扣案如附表編號三、四、五號
所示之物品均沒收；又未經許可，持有刀械，處有期徒刑月，
扣案如附表編號六號所示之物品沒收。應執行有期徒刑拾年，併
科罰金新台幣拾萬元，罰金如易服勞役，以新台幣玖佰元折算壹
日，扣案如附表所示之物品均沒收。
戊○○意圖為自己不法之所有，結夥三人以上、攜帶兇器以脅迫
至使不能抗拒，而使他人交付其物，處有期徒刑柒年陸月，扣案
如附表編號一、二、三、四、五號所示之物品均沒收。
    事  實
一、乙○○前於民國九十三年二月間曾因攜槍強盜案件，為警於
    九十三年三月四日查獲而經臺灣臺北地方法院檢察署檢察官
    於九十三年四月二十六日以九十三年度偵字第五一○一號、
    第七五九○號偵查起訴，經原審法院於九十三年四月三十日
    交保釋放後，明知未經許可不得持有可發射子彈具有殺傷力
    之改造手槍、子彈及經中央主管機關公告查禁，非供正當使
    用具有殺傷力之非農用掃刀，竟基於持有之故意，於九十三
    年六月間，在臺北市○○○路與農安街口，向姓名年籍不詳
    綽號「小健」之人以四萬元之價格，購入仿ＢＥＲＥＴＴＡ
    廠半自動手槍製造、更換土造金屬槍管改造而可發射子彈具
    有殺傷力之改造手槍一枝（即附表編號一所載）及供前開改
    造手槍使用可擊發具殺傷力之土造子彈三顆（經試射一顆，
    餘如附表編號二所載）。再於九十三年九月間某日向姓名年
    籍不詳之人以約新臺幣（下同）四百元之價格，購入內政部
    公告查禁非供正當使用具有殺傷力之非農用掃刀（即附表編
    號六所載）一把而持有，並放置在其位於臺北市○○路○段
    一五五巷一二八號之住處。嗣於九十三年十月二十六日晚上
    某時，乙○○搭乘由姓名年籍不詳綽號「阿三」（下稱「阿
    三」）之成年男子駕駛車牌號碼不詳之營業用小客車，二人
    再前往搭載戊○○、姓名年籍不詳綽號為「阿勇」、「阿江
    」（下分稱「阿勇」、「阿江」）之成年男子，待五人會合
    後，乙○○即與戊○○、「阿勇」、「阿三」、「阿江」等
    人基於意圖為自己不法所有之犯意聯絡及行為分擔，由「阿
    三」駕駛上開營業用小客車搭載其餘四人共同攜帶如附表編
    號四所示仿ＧＬＯＣＫ廠二三型半自動手槍外型製造之不具
    殺傷力之玩具手槍一枝及客觀上足以危害人生命、身體、安
    全、具有危險性之上開改造手槍一枝、土造子彈三顆、如附
    表編號三號所示非管制刀械共二把前往臺北縣三峽鎮○○路
    ○段三八三之一號之工寮，於當晚到達目的地後，「阿三」
    即留守車上把風接應，乙○○、戊○○、「阿勇」三人頭戴
    黑色鴨舌帽、「阿江」蒙面，由乙○○持上開改造手槍一枝
    及土造子彈三顆帶領分別手持附表編號三之刀械、及玩具手
    槍之戊○○、「阿江」及「阿勇」進入上開工寮內，乙○○
    即持槍向工寮內之甲○○、丙○○、丁○○、陳進興及蘇進
    財等人喝令：「不要動！」、「趴下！」，再由乙○○、「
    阿江」分別以持槍及刀之脅迫方式押住丁○○、甲○○，並
    要求交出財物，至使甲○○、丙○○、丁○○、陳進興及蘇
    進財不能抗拒而共交付現金二萬餘元、行動電話三支、手錶
    一只及賓士牌銀白色自小客車一輛，乙○○等人取得前開財
    物後即迅速離去，並由乙○○分得現金五千元及上開汽車一
    輛、戊○○分得現金五千元及手錶一只，其餘現金及手機則
    由「阿三」、「阿勇」及「阿江」平分。嗣經警於九十三年
    十一月九日凌晨一時零三分許，在臺北市○○路一一五號「
    成都大飯店」六一一室緝獲乙○○，當場扣得上開改造手槍
    一枝（即附表編號一）、土造子彈三顆（經試射一顆，餘即
    附表編號二），並於同日凌晨一時五十分許，在乙○○位於
    臺北市○○路之上開住處扣得乙○○所有上開非農用掃刀（
    即附表編號六）一把、玩具手槍（即附表編號四）一支、如
    附表編號三所示之非管制刀械二把、黑色鴨舌帽（即附表編
    號五）一頂，始查悉上情。
二、案經臺北縣警察局移請臺灣臺北地方法院檢察署檢察官偵查
    起訴。
    理  由
一、訊據被告乙○○承認其持有上開改造手槍、土造子彈及非農
    用掃刀之犯行及其曾與戊○○、「阿勇」、「阿江」於上開
    時間分持上開改造手槍、刀及玩具手槍進入位於臺北縣三峽
    鎮○○路 ○段383之1號之工寮以脅迫方式至使甲○○、丙○○、丁○○、陳進興及蘇進財不能抗拒而交付上開財物，「
    阿三」在工寮外之車上等待接應等情，惟辯稱：本次行為與
    伊於九十三年二月間之強盜犯行係連續犯之關係，且本次所
    持有改造槍枝亦係八十四年二月間友人林士期寄藏之其中一
    枝手槍云云；訊據被告戊○○亦承認其與乙○○、「阿勇」
    、「阿江」於上開時間分持上開改造手槍、刀及玩具手槍進
    入位於上開地點之工寮以脅迫方式至使甲○○、丙○○、丁○○、陳進興及蘇進財不能抗拒而交付上開財物，「阿三」
    在工寮外之車上等待接應等情，惟辯稱：伊係因乙○○告知
    要為乙○○妹妹與人理論才會一同前往，伊在前去上開工寮
    前並不知道要行搶，且到現場後，攜有上開改造手槍及子彈
    之乙○○要求伊配合，伊不得已才拿刀進入工寮，行搶過程
    中，伊並未出言喝令或搜刮財物云云。經查：
（一）按被告以外之人於審判外之言詞或書面陳述，除法律有規
      定者外，不得作為證據；被告以外之人於審判外之陳述，
      雖不符前四條（即刑事訴訟法第一百五十九條之一至第一
      百五十九條之四）之規定，而經當事人於審判程序同意作
      為證據，法院審酌該言詞陳述或書面陳述作成時之情況，
      認為適當者，亦得為證據；當事人、代理人或辯護人於法
      院調查證據時，知有刑事訴訟法第一百五十九條第一項不
      得為證據之情形，而未於言詞辯論終結前聲明異議者，視
      為有前項之同意，刑事訴訟法第一百五十九條第一項、第
      一百五十九條之五分別定有明文。本件證人甲○○、丙○○及丁○○於警詢及偵查中接受檢察事務官詢問所為之陳
      述，因被告及辯護人均同意作為本案之證據使用（見原審
      九十四年十月十九日審判筆錄），依據前開規定，上開證
      人警詢及檢訊之證言，自得當作本案證據使用，合先敘明
      。
（二）就被告乙○○未經許可持有非農用掃刀部分，業據被告乙○○於警詢、偵查及原審審理中坦白承認，而扣案如附表
      編號六所示之刀械，經送臺北縣政府警察局鑑定，屬內政
      部公告查禁管制刀械之非農用掃刀，亦有臺北縣政府警察
      局九十三年十二月二日所發北縣警保字第○九三○一六八
      ○二○號函及所附刀械鑑驗相片在卷（見93年度偵字第20
      093號偵查卷第 187頁、188頁）可資佐證，被告乙○○此
      部分自白與事實相符，被告乙○○未經許可持有非農用掃
      刀之犯行，堪以認定。
（三）本案扣得仿ＢＥＲＥＴＴＡ廠之手槍及所使用之子彈三顆
      ，經送內政部警政署刑事檢警察局以性能檢驗法、試射法
      、動能測試法鑑定，送鑑手槍（槍枝管制編號00000
      00000號），係仿ＢＥＲＥＴＴＡ廠半自動手槍製造
      、更換土造金屬槍管改造而成之改造手槍，機械性能良好
      ，可擊發適用子彈，具殺傷力；送鑑子彈三顆，均係具直
      徑約九釐米金屬彈頭之土造子彈，採樣一顆試射，可擊發
      ，具殺傷力，有該局九十三年十一月二十四日所發刑鑑字
      第○九三○二二七○七四號槍彈鑑定書在卷可稽，堪認本
      案扣得之上開改造手槍及子彈為槍砲彈藥刀械管制條例第
      四條第一項第一款所稱之其他可發射子彈具有殺傷力之改
      造手槍及同條項第二款所稱供手槍使用之子彈。
（四）至於上開改造手槍及子彈之取得，係被告乙○○於九十三
      年六月間在臺北市○○○路與農安街口，向姓名年籍不詳
      綽號「小健」之人以四萬元之價格所購入等情，業據被告
      乙○○於警詢中供述（見偵查卷一第九頁）明確，雖被告
      乙○○於移送檢察官複訊時改稱上開改造手槍、子彈係八
      十四年間受友人林士期寄藏之槍枝云云，於原審審理中更
      稱：八十四年間友人林士期寄放東西在伊處，伊即將東西
      都放在位於臺北市○○路○段一五五巷一二八號住處儲藏
      室中，伊後來才知道是兩把有殺傷力的槍及子彈，其中一
      把之前就被法院查扣，伊在警詢中係因毒癮發作神智不清
      楚才會那樣說云云，然查：本件警詢筆錄製作之內容，並
      無被告乙○○曾向警員表示毒癮發作以致精神不濟而無法
      製作警詢筆錄之情，且若被告乙○○毒癮發作精神不濟，
      又豈能於警詢中就購得之時間、地點及價格為仔細之描述
      ？另被告乙○○友人林士期所寄藏之另一把改造槍枝與子
      彈係於九十三年三月四日上午九時許，在被告乙○○位於
      臺北市○○路○段一五五巷一二八號住所查扣，且當場逮
      捕被告乙○○之經過，亦為被告乙○○所不否認，而經原
      審法院九十三年度訴緝字第二一三號及本院九十四年度上
      訴字第二二○二號判決為相同之認定，則若如被告乙○○
      事後改稱本案改造手槍及土造子彈係友人林士期所寄藏而
      藏放在其位於臺北市○○路○段一五五巷一二八號之儲藏
      室內云云，則警方於九十三年三月四日因另持槍強盜案前
      往被告乙○○上開住所查緝時豈有無法一併查獲並扣案之
      理？顯以被告乙○○於警詢中所述上開改造手槍及土造子
      彈之來源較為可採，被告事後改稱他詞云云，無非屬事後
      卸責之詞，尚難採信。從而，本案扣案之改造手槍及土造
      子彈係被告乙○○於九十三年六月間以四萬元之價格向「
      小健」購入而持有之情，亦可認定。
（五）證人甲○○於警詢時證稱：歹徒侵入工寮時就亮出刀、槍
      ，其中二名歹徒操閩南語口音喝令不要動等語（見偵查卷
      第二七頁），於偵查中證稱：案發當天，有四個人開門拿
      槍及刀進入臺北縣三峽鎮的工寮，伊即被蒙面的人押在牆
      上等語（見偵查卷第一八二頁），於原審到庭結證稱：案
      發當時，有四人拿刀、槍開門進入工寮內，有一個人把伊
      押在牆上，後來叫伊趴在地上，接著有一個不是押著伊的
      人叫伊把東西拿出來，伊當時不知所措且無法抵抗，只能
      按照指示交出財物等語（見原審九十四年九月二十七日審
      判筆錄第八頁至第一二頁）；證人丙○○於原審到庭結證
      稱：案發當時，有四人拿刀、槍進入工寮，伊很害怕，也
      沒有辦法抵抗，其中兩名歹徒（其中一名為乙○○）並操
      閩南語口音喝令要伊與友人不要動、趴下並交出財物，伊
      即依指示交出兩千元，並要求伊與友人趴著算一到一百才
      能起來，歹徒就離開了，歹徒四人停留期間共約五分鐘等
      語（見同上審判筆錄第三頁至第八頁）；證人丁○○於偵
      查中則證稱：案發當時，有四個人進來，一人蒙面，三人
      戴鴨舌帽，共帶了二把刀及二把槍，伊遭乙○○拿附表編
      號一的槍壓住，被搶走四千多元等語（見偵查卷二第一八
      二頁），而被告戊○○於警詢中亦稱：當時乙○○打電話
      給伊，伊就在臺北市○○街與環河南路口等乙○○，乙○○即與友人駕駛計程車來接伊，並再去接其他人，五人到
      齊後乙○○即提議說要強盜財物，伊之前不知情，因伊知
      道乙○○有槍，所以不敢不從而與乙○○及其他三人一同
      去強盜財物，共搶得係現金二萬多元、手機三支、手錶一
      只、賓士轎車一輛，伊分得現金五千元及手錶一只等語（
      見偵查卷一第一四頁至第一五頁），被告乙○○於移送檢
      察官複訊時復稱：「（檢察官問：為何前案犯強盜，又犯
      此件？）答：想到，朋友找，我就去。」且被告乙○○、
      戊○○就與「阿勇」、「阿江」分持槍、刀進入工寮內後
      取得財物等情亦不否認，顯見被告乙○○、戊○○、「阿
      勇」、「阿三」、「阿江」係於案發當晚會合後即由乙○○提議而與戊○○、「阿勇」、「阿三」、「阿江」等人
      共同為強盜他人財物之謀意聯絡，並於案發時由乙○○、
      戊○○、「阿勇」、「阿江」分持槍、刀共為以脅迫至使
      他人不能抗拒而交出財物之行為，「阿三」則在車上把風
      接應，被告乙○○、戊○○、「阿勇」、「阿三」、「阿
      江」五人共犯結夥三人攜帶兇器強盜罪一節，堪以認定。
      至於被告戊○○於移送檢察官複訊及原審暨本院審理中改
      稱：伊係因乙○○說要為乙○○之胞妹找人理論而上車前
      往工寮，且乙○○進入工寮前只是要伊配合，等乙○○等
      人拿錢時才發覺不對勁云云，核與被告戊○○於警詢所述
      上開情節有所出入，雖被告乙○○於原審審理中亦證述：
      案發當時係伊想要強盜，就告訴其他四人說要為自己之妹
      妹找人理論，等其他四人到齊並前往工寮後，伊才將刀、
      玩具手槍分給戊○○、「阿勇」、「阿江」並要求配合，
      進入工寮後，即由伊一人獨力完成強盜行為，其他三人只
      是拿刀及玩具手槍傻站在那邊，伊與戊○○係經由友人介
      紹而認識約幾個月，平常很少聯絡，與戊○○也不是很熟
      ，只有見過兩、三次面，每次都只聊天幾分鐘而已，案發
      前一天前一天才臨時想到戊○○云云，以附和被告戊○○
      上開辯解，然觀諸被告乙○○於警詢、移送檢察官複訊時
      之陳述（分見偵查卷一第八頁、第七○頁、第七一頁），
      均未提及其以找人理論而將其餘四人騙往工寮之經過，而
      被告乙○○移送檢察官複訊時更稱：因為想到，朋友找，
      伊才再為本案強盜行為等語（見偵查卷一第七一頁），另
      參以證人甲○○、丁○○上開證言，亦可知案發當時，除
      被告乙○○外，尚有蒙面之「阿江」持刀押住甲○○，並
      非如被告乙○○所述其他人均傻站在工寮內，且若如被告
      乙○○於原審審理中證述其與被告戊○○不熟僅見過二、
      三次面，每次聊天幾分鐘，則被告乙○○於規劃強盜重罪
      犯行時，豈有找一不熟識之人參與而增加其將來犯行敗露
      遭判處重刑風險之理？況現場工寮被害人共有甲○○、丙○○、丁○○、陳進興及蘇進財等五人在內，除被告乙○○以外之其餘三人若未積極參與強盜脅迫行為而傻站在現
      場，則被告乙○○應無法順遂壓制被害人五人而取得財物
      ，是被告戊○○前開所辯及被告乙○○於原審審理中之證
      述情節，均難認與常情事理相合，均不足採為被告戊○○
      有利之認定。
（六）本件被告乙○○持以強盜之可發射子彈具有殺傷力改造手
      槍一枝及土造子彈三顆，為被告乙○○於九十三年六月間
      購得，已如前述，而被告乙○○因本案移送檢察官複訊時
      亦稱：「（檢察官問：為何前案犯強盜，又犯此件？）答
      ：想到，朋友找，我就去。」、「（檢察官問：犯意是否
      相同？）答：否，我很後悔。」等語，另被告乙○○於九
      十三年二月間另犯強盜案件，於九十三年三月四日為警查
      獲，經臺灣臺北地方法院檢察署檢察官於九十三年四月二
      十六日以九十三年度偵字第五一○一號、第七五九○號偵
      查起訴，經原審法院於九十三年四月三十日交保釋放後，
      棄保潛逃經通緝，復於九十三年十月二十六日犯下本案持
      槍強盜案等情，亦有本院前案紀錄表、在監在押全國紀錄
      表以及前案即本院94年度上訴字第2202號判決（見原審卷
      (二)第85頁至87頁）在卷可參，前後兩案犯罪時間相差八
      月，且期間歷經羈押、偵查、具保、通緝緝獲等階段，依
      據經驗法則之判斷，被告乙○○當係於前案交保後始另起
      犯意為本案犯行，被告乙○○事後改稱其係基於概括犯意
      而犯本件犯行云云，顯屬事後卸責之詞，難以採信。
二、按刑法第三百二十一條第一項第三款所謂兇器，其種類並無
    限制，凡客觀上足對人之生命、身體、安全構成威脅，具有
    危險性之兇器均屬之，且祇須行竊時攜帶此種具有危險性之
    兇器為已足，並不以攜帶之初有行兇之意圖為必要；刑法第
    三百二十一條第一項第四款所稱結夥三人，係以結夥犯全體
    俱有責任能力及有犯意之人為構成要件，最高法院分別著有
    七十九年臺上字第五二五三號、三十年上字第一二四○號判
    例要旨可參。本件被告乙○○帶領戊○○、「阿勇」、「阿
    江」具有責任能力之成年男子共同持有客觀上足以危害人生
    命、身體、安全、具有危險性之上開改造手槍、子彈、如附
    表編號三所載之刀械進入位於臺北縣三峽鎮之上開工寮內行
    搶財物，並由「阿三」在工寮外車上等候接應，核被告乙○○、戊○○所為，均係犯刑法第三百三十條第一項之結夥三
    人、攜帶兇器強盜罪。另被告乙○○未經許可持有其他可發
    射子彈具有殺傷力之改造手槍、子彈及非農用掃刀部分，則
    分別係犯槍砲彈藥刀械管制條例第十一條第四項之未經許可
    持有其他可發射子彈具有殺傷力之改造手槍、同條例第十二
    條第四項之未經許可持有子彈罪及同條例第十四條第三項之
    未經許可持有刀械罪。查被告乙○○行為後，槍砲彈藥刀械
    管制條例第十一條第四項業於九十四年一月二十六日經總統
    公告刪除，並於九十四年一月二十八日施行生效，就未經許
    可持有其他可發射子彈具有殺傷力之各式槍砲之處罰，移列
    於同條例第八條第四項，刑度並由「一年以上七年以下有期
    徒刑，併科新臺幣七百萬元以下罰鍰」修改為「五年以上有
    期徒刑，併科新臺幣一千萬元以下罰金」，茲比較新舊法之
    結果，依刑法第二條第一項但書之規定，應適用行為時之槍
    砲彈藥刀械管制條例第十一條第四項之規定論處對被告乙○○較為有利。被告乙○○、戊○○、「阿勇」、「阿三」、
    「阿江」就攜帶兇器、結夥三人強盜之犯行有犯意聯絡並有
    行為分擔，均為共同正犯。被告乙○○同時持有上開改造手
    槍一枝及子彈三顆之行為，為想像競合犯，應依刑法第五十
    五條之規定，從一重以未經許可持有其他可發射子彈具有殺
    傷力之改造手槍罪。按未經許可持有槍、彈，一經持有即成
    立犯罪，至其持有之繼續乃行為之繼續，俟持有行為終了為
    止，僅屬一個持有行為，不得割裂論罪。若以之犯他罪，兩
    罪間之關係如何，應視開始持有之原因為斷。如早已非法持
    有槍彈，後另起意犯罪，或意圖犯甲罪而持有槍、彈，卻持
    以犯乙罪，均應以數罪併罰論處；必因意圖犯某罪而持有槍
    、彈，後果以之犯該罪，兩罪間始有牽連犯之適用（最高法
    院89年度台上字第1239號、最高法院89年度台上字第5376號
    、最高法院90年度台上字第1035號、最高法院90年度台上字
    第7498號判決意旨參照）。本件被告乙○○於93年 6月間，
    在臺北市○○○路與農安街口，向姓名年籍不詳綽號「小健
    」之人以四萬元之價格，購入仿 BERETTA廠半自動手槍製造
    、更換土造金屬槍管改造而可發射子彈具有殺傷力之改造手
    槍一支（即附表編號一）及供前開改造手槍使用可擊發具殺
    傷力之土造子彈三顆（經試射一顆，餘如附表編號二所載）
    ，嗣於93年10月26日晚上始另行起意持有該槍、彈夥同戊○○等人犯強盜罪，則被告乙○○所犯上開二罪，應以數罪併
    罰論處。而被告乙○○所犯未經許可持有其他可發射子彈具
    有殺傷力改造手槍及加重強盜之犯行均與被告乙○○所犯未
    經許可持有刀械罪，犯意各別，構成要件不同，三罪應分論
    併罰。按共同實施犯罪行為為共同正犯構成要件之一。所謂
    共同實施，不以參與全部犯罪行為為限，其分擔實施一部分
    ，亦得為共同正犯。而共同正犯間，非僅就其自己實施之行
    為負其責任，並在犯意聯絡之範圍內，對於他共同正犯所實
    施之行為，亦應共同負責（參照最高法院46年度台上字第13
    04號、最高法院32年度上字第1905號判例意旨）。本件被告
    戊○○隨同被告乙○○共同實施強盜犯行時，雖未親自持有
    附表編號一、二所載之槍、彈，然對於共犯即被告乙○○持
    有槍、彈用以犯罪之事，明知且在其等犯意聯絡範圍之內，
    因此，對此持有槍、彈之行為，被告戊○○仍應共同負責。
    因此，被告戊○○犯有槍砲彈藥刀械管制條例第11條第 4項
    之未經許可持有其他可發射子彈具有殺傷力之改造手槍、同
    條例第12條第 4項之未經許可持有子彈罪，二罪為想像上競
    合犯，應依刑法第55條之規定，從一重未經許可持有其他可
    發射子彈具有殺傷力之改造手槍罪。而被告戊○○所犯未經
    許可持有其他可發射子彈具有殺傷力改造手槍及加重強盜之
    二犯行間，有方法目的之牽連關係，應依刑法第55條之規定
    ，從重論以一加重強盜罪。原審對被告乙○○、戊○○論罪
    科刑，固非無見，然原審就被告乙○○部分，認其所犯未經
    許可持有其他可發射子彈具有殺傷力改造手槍罪及加重強盜
    罪，有方法結果之牽連關係，尚有違誤，另事實欄就被告乙○○購入內政部公告查禁非供正當使用具有殺傷力之非農用
    掃刀一把而持有一事，僅記載「購入非農用掃刀一把而持有
    」尚不足表明該把刀械係槍砲彈藥刀械管制條例第4條第1項
    第 3款之管制刀械，亦有不足；而就被告戊○○部分，則漏
    未論述其牽連觸犯未經許可持有其他可發射子彈具有殺傷力
    改造手槍罪及未經許可持有子彈罪，亦有未合。被告乙○○
    上訴意旨仍執前詞，主張本案犯行應為前案強盜罪判決效力
    所及云云，並不足採，已如前述。被告乙○○上訴意旨另以
    伊拿刀械犯本件強盜罪，有吸收關係，不應另外判處非法持
    有刀械罪。然本件被告等人並未持附表編號六所載之非農業
    用掃刀犯強盜罪，何況其等犯強盜罪，係嗣後另行起意，核
    其上訴，並無理由。被告戊○○上訴意旨仍執陳詞，辯稱渠
    在前去工寮前，並不知道被告乙○○等人要強盜，伊係不得
    已才拿刀進入工寮云云，指摘原審判決量刑過重，亦核無理
    由。然原審判決，暨有上揭可議之處，仍屬無可維持，應由
    本院將原審判決予以撤銷改判。按由被告上訴，第二審法院
    不得諭知較重於原審判決之刑，但因原審判決適用法條不當
    而撤銷之者，不在此限，刑事訴訟法第 370條定有明文。本
    件原審判決認被告乙○○所犯未經許可持有其他可發射子彈
    具有殺傷力改造手槍罪及加重強盜罪，有方法結果之牽連關
    係，依刑法第55條之規定，從重論以加重強盜罪，則有適用
    法條不當，因此，本院就被告乙○○部分得諭知較重於原審
    判決之刑，允宜敘明。爰審酌被告乙○○雖承認大部分犯行
    ，然乙○○於九十三年二月間另犯持槍強盜罪經查獲並交保
    後，仍不知悔改，竟再次持槍召集戊○○、「阿勇」、「阿
    三」、「阿江」等人犯下本件加重強盜罪行，其犯罪惡性非
    輕，被告戊○○則年紀尚輕，而不思以正當手段謀取財物，
    竟持刀參與本次加重強盜罪行，犯罪動機實有可議之處，另
    參以被告乙○○、戊○○之犯罪手段、對於他人財物所生之
    損害、分得財物之多寡及對於社會秩序之影響程度等情狀，
    分別就被告乙○○、戊○○量處如主文所示之刑，並就被告
    乙○○部分定應執行刑如主文所示。
三、扣案附表編號一、二、六號所示之物品，均為非經主管機關
    許可不得持有之物，屬違禁物，均依刑法第三十八條第一項
    第一款之規定宣告沒收。另扣案如附表編號三至五號所示之
    物品，則為被告乙○○所有供犯罪所用之物，應依刑法三十
    八條第一項第二款之規定併予宣告沒收。至於扣案因鑑定而
    經試射之子彈一顆，已非屬違禁物，爰不併予宣告沒收。
據上論斷，應依刑事訴訟法第369條第1項前段、第364條、第299
條第1項前段、第370條但書，修正前槍砲彈藥刀械管制條例第11
條第 4項、槍砲彈藥刀械管制條例第12條第4項、第14條第3項，
刑法第11條前段、第2條第1項但書、第28條、第330條第1項、第
55條、第51條第5款、第9款、第10款、第38條第1項第1款、第 2
款、第42條第2項，罰金罰鍰提高標準條例第2條，現行法規所定
貨幣單位折算新台幣條例第2條，判決如主文。
本案經檢察官周誠南到庭執行職務。
中    華    民    國    95    年    5     月    23    日
                  刑事第四庭審判長法  官  蔡秀雄
                                  法  官  周煙平
                                  法  官  沈宜生
以上正本證明與原本無異。
如不服本判決，應於收受送達後十日內向本院提出上訴書狀，其
未敘述上訴之理由者並得於提起上訴後十日內向本院補提理由書
（均須按他造當事人之人數附繕本）。
                                  書記官  陳雅加
中    華    民    國    95    年    5     月    24    日
附錄：本案論罪科刑法條全文
中華民國刑法第330條
犯強盜罪而有第321條第1項各款情形之一者，處7年以上有期徒
刑。
前項之未遂犯罰之。
94年1月26日修正前之槍砲彈藥刀械管制條例第11條第1項、第4
項
未經許可，製造、販賣或運輸第四條第一項第一款所稱其他可發
射金屬或子彈具有殺傷力之各式槍砲者，處五年以上有期徒刑，
併科新臺幣一千萬元以下罰金。
未經許可，持有、寄藏或意圖販賣而持有第一項所列槍砲者，處
一年以上七年以下有期徒刑，併科新臺幣七百萬元以下罰金。
槍砲彈藥刀械管制條例第12條第4項
未經許可，持有、寄藏或意圖販賣而陳列子彈者，處五年以下有
期徒刑，併科新臺幣三百萬元以下罰金。
槍砲彈藥刀械管制條例第14條第3項
未經許可，持有或意圖販賣而陳列刀械者，處一年以下有期徒刑
、拘役或新臺幣五十萬元以下罰金。
附表
┌──┬─────────┬──────────────┐
│編號│物品名稱、數量    │備註                        │
├──┼─────────┼──────────────┤
│一  │改造手槍（槍枝管制│仿ＢＥＲＥＴＴＡ廠半自動手槍│
│    │編號0000000│製造之金屬玩具手槍，更換土造│
│    │七九四號）一枝    │金屬槍管改造而成之改造手槍，│
│    │                  │扣案見臺灣臺北地方法院檢察署│
│    │                  │贓物庫九十三年度青保管字第八│
│    │                  │六四號第一項。              │
├──┼─────────┼──────────────┤
│二  │未擊發之土造子彈二│扣案見臺灣臺北地方法院檢察署│
│    │顆                │贓物庫九十三年度青保管字第八│
│    │                  │六四號第三項                │
├──┼─────────┼──────────────┤
│三  │如附件編號一、二號│扣案見臺灣臺北地方法院檢察署│
│    │所示之刀共二把    │贓物庫九十三年度藍保管字第二│
│    │                  │六七二號第二項。            │
├──┼─────────┼──────────────┤
│四  │玩具手槍（槍枝管制│仿ＧＬＯＣＫ廠二三型半自動手│
│    │編號0000000│槍外型製造之玩具手槍，以填充│
│    │七九五號）一枝    │氣體為發射動力，扣案見臺灣臺│
│    │                  │北地方法院檢察署贓物庫九十三│
│    │                  │年度青保管字第八六四號第二項│
├──┼─────────┼──────────────┤
│五  │黑色鴨舌帽一頂    │扣案見臺灣臺北地方法院檢察署│
│    │                  │贓物庫九十三年度藍保管字第二│
│    │                  │四七六號第一項。            │
├──┼─────────┼──────────────┤
│六  │如附件編號三所示之│扣案見臺灣臺北地方法院檢察署│
│    │非農業用掃刀一把  │贓物庫九十三年度藍保管字第二│
│    │                  │六七二號第二項。            │
└──┴─────────┴──────────────┘


司法院資訊處製作；財團法人民間司法改革基金會備份。
